臺灣彰化地方法院民事裁定
110年度家聲抗字第16號
抗  告  人  臺中市政府地方稅務局

法定代理人  沈政安  

上列抗告人聲請選任被繼承人林金鐘遺產管理人事件，對於民國
110年7月31日本院110年度司繼字第1084號裁定提起抗告，本院
裁定如下：
    主  文
抗告駁回。
抗告程序費用由抗告人負擔。 
    理  由
一、按繼承開始時，繼承人之有無不明，而無親屬會議或親屬會
    議未於一個月內選定遺產管理人者，利害關係人或檢察官得
    聲請法院選任遺產管理人，並由法院依公示催告程序，定六
    個月以上之期限，公告繼承人，命其於期限內承認繼承，民
    法第1177條、第1178條固定有明文。惟此所謂繼承開始時，
    繼承人之有無不明，係指有無配偶及民法第1138條各款血親
    不明，或雖有之而皆為繼承之拋棄而言，如確有繼承人存在
    ，即不得謂繼承人有無不明（最高法院82年度台上字第1330
    號、88年度台上字第3185號裁判意旨參照）。次按繼承人得
    拋棄其繼承權；繼承之拋棄，溯及於繼承開始時發生效力，
    民法第1174條第1項、第1175條分別定有明文。所謂繼承權
    之拋棄，係指繼承開始後，否認繼承效力之意思表示，使該
    繼承人之繼承權溯及於繼承開始時喪失，其應繼分歸屬於其
    他同一順序之繼承人而言（最高法院74年度台上字第136號
    裁判意旨參照）。準此，先順序繼承人均拋棄其繼承者，視
    為非自始繼承人，應溯及於繼承開始當時情形以定其繼承人
    ，而由次順序之繼承人當然繼承。若次順序繼承人於繼承開
    始後至前順序繼承人拋棄繼承前死亡，其既於繼承開始時仍
    生存，當然為法定繼承人，則該次順序繼承人之繼承人於該
    次順序繼承人死亡時，即再轉取得對於原被繼承人之繼承權
    ，該次順序繼承人之繼承人自仍得聲明拋棄對原被繼承人之
    繼承權，法院應准予備查（臺灣高等法院暨所屬法院94年法
    律座談會民事類提案第7號研討結果意旨參照）。 
二、本件抗告意旨略以：
    被繼承人林金鐘於民國105年11月17日死亡（配偶林魏春美
    於85年10月15日死亡），其第一順位繼承人即子女林志昌、
    林怡珍、林宜青、林怡芳、林怡玲；孫子女林鈺萍、林鈺杰
    、羅宇翔、張方維均已聲明拋棄繼承，分別經貴院以105年
    度司繼字第1542號、106年度司繼字第1029號、107年度司繼
    字第142號、108司繼字第745號准予備查。又林金鐘之父母
    均早於林金鐘死亡，其兄弟姊妹於繼承開始時，僅胞妹陳林
    金滿（106年12月16日死亡）、胞弟林天祿（108年11月13日
    死亡，死亡前已聲明拋棄繼承，經貴院108司繼字第1099號
    准予備查）尚存。雖陳林金滿後於林金鐘死亡，惟陳林金滿
    死亡時，尚有第一順位繼承人林怡玲尚未拋棄繼承（嗣以10
    7年度司繼字第142號聲明拋棄繼承)，因在林怡玲拋棄繼承
    前，陳林金滿即已死亡而喪失權利能力，是無繼承權。故本
    件繼承人有無不明，為此提起抗告，請准予為林金鐘選任遺
    產管理人，並聲明：原裁定廢棄。
三、經查，被繼承人林金鐘於105年11月17日死亡，其配偶林魏
    春美已於85年10月15日死亡，第一順位繼承人子女林志昌、
    林怡珍、林宜青、林怡芳、林怡玲；孫子女林鈺萍、林鈺杰
    、羅宇翔、張方維均已聲明拋棄繼承；又林金鐘父母早已死
    亡，有兄弟姊妹7人，其中兄姊5人均早於林金鐘死亡，僅胞
    妹陳林金滿、胞弟林天祿尚存，林天碌已聲明拋棄繼承，陳
    林金滿則未曾聲明拋棄繼承等情，有戶籍謄本、繼承系統表
    在卷，並經本院調閱本院105年度司繼字第1542號、106年度
    司繼字第1029號、107年度司繼字第142號、108司繼字第745
    號、第1099號拋棄繼承卷宗查明屬實。是林金鐘尚有第三順
    位之法定繼承人，即妹陳林金滿繼承其財產上一切權利義務
    ，並無繼承人有無不明之情形。
四、抗告人指陳林金滿無繼承權，無非係以陳林金滿死亡時，林
    金鐘之第一順位繼承人林怡玲尚未拋棄繼承為其論據。惟查
    ，林怡玲業於107年1月間聲明拋棄繼承，經本院以107年度
    司繼字第142號准予備查在案，揆諸前揭法條及說明，林怡
    玲之繼承權溯及於繼承開始時喪失，既第一順位繼承人均已
    拋棄繼承，第二順位繼承人均已不存，則於林金鐘死亡時尚
    存且未拋棄繼承之第三順位繼承人陳林金滿，自當然繼承林
    金鐘財產上之一切權利義務。抗告人指陳林金滿無繼承權，
    容有誤解，無可採取。是以，抗告人聲請指定林金鐘之遺產
    管理人，即與民法第1177條、第1178條規定不符，原審駁回
    抗告人之聲請，並無違誤。本件抗告意旨指摘原裁定不當，
    聲明請求廢棄，為無理由，應予駁回。
五、爰裁定如主文。
中　　華　　民　　國　　111 　年　　 1 　　月　　13 　日
                  家事法庭   審判長 法  官  黃楹榆
                                    法  官  詹秀錦
                                    法  官  施錫揮
以上正本係照原本作成。
本裁定僅得以適用法規顯有錯誤為理由，提起再抗告。如提起再
抗告，應於收受送達後10日內委任律師為代理人向本院提出再抗
告狀，並同時表明再抗告理由。
中　　華　　民　　國　　111 　年　　 1 　　月　　13 　日

                                    書記官　施嘉玫